臺灣桃園地方法院刑事判決　　　　　　 95年度簡上字第509號
上　訴　人
即　被　告　乙○○
選任辯護人　巫宗翰律師
上列被告因詐欺案件，不服本院簡易庭中華民國95年9 月28日95
年度壢簡字第1642號第一審刑事簡易判決（聲請簡易判決處刑案
號：94年度偵字第21925 號），提起上訴，本院管轄之第二審合
議庭判決如下：
    主  文
上訴駁回。
    事  實
一、乙○○明知金融機關對客戶前來申請開設帳戶，一般而言，
    僅需存入最低開戶金額即可，並無特殊限制，且個人亦得同
    時在不同之金融機構申請數個存款帳戶使用，甚為簡便，而
    現今宵小猖獗，不法集團為隱蔽身份，逃避警員查緝，並遂
    行犯罪起見，常有利用人頭帳戶存、領款，從事不法活動之
    情事，而得推見若隨意將其個人帳戶交給他人使用，有幫助
    該人從事詐欺犯罪之虞，竟仍基於幫助某真實年籍不詳之成
    年詐欺集團成員犯詐欺取財罪之未必故意，於九十四年六月
    十四日起至同年六月二十日之間某時，將其在中華郵政股份
    有限公司龍潭郵局（下簡稱龍潭郵局）申辦之000000
    00000000號帳戶內存款領出，並辦理網路轉帳、跨
    行轉帳等服務後，在不詳地點，將上開龍潭郵局之帳戶存摺
    、提款卡及密碼，提供予該不詳詐欺集團成員使用。
二、該不詳詐欺集團成員在取得乙○○提供之上開帳戶存摺、提
    款卡及密碼後，即與其所屬之不詳詐欺集團成員共同意圖為
    自己不法之所有，而基於詐欺取財之犯意聯絡，推由集團內
    不詳成員隨意撥打電話，而於九十四年六月二十日下午三時
    許，偶然聯絡得甲○○後，向甲○○佯稱：其抽中「澳門博
    彩協會」之獎金美金三萬五千元等語，並留下（０四）00
    000000號電話號碼，供甲○○查證，待甲○○撥打上
    開電話，再由另一名自稱為「張嘉成」之不詳詐欺集團成員
    ，向甲○○佯稱：因甲○○並非該協會會員，故如欲領取獎
    金，則需先繳交保險金等語，並寄送上開協會之撥款通知書
    予甲○○，使甲○○不疑有他，遂依上揭不詳詐欺集團成員
    指示，接續於九十四年六月二十一日下午四時二十六分許、
    同年六月二十七日下午一時五分許，在台中市北區漢口郵局
    分別匯款新臺幣（下同）六百八十元、八萬七千九百二十元
    ，合共八萬八千六百元至乙○○前開帳戶內，該詐欺集團並
    隨即於九十四年六月二十七日稍後時間，遣人持乙○○交付
    之提款卡，自上開帳戶中提領八萬七千九百零五元。嗣甲○
    ○在匯款後發覺有異，始報警循線查獲上情。
三、案經桃園縣政府警察局平鎮分局移送臺灣桃園地方法院檢察
    署檢察官偵查後，聲請以簡易判決處刑。
    理  由
一、訊據被告乙○○矢口否認有何幫助詐欺取財之犯行，辯稱：
    上開龍潭郵局的帳戶存摺是伊在九十四年六月間，連同印章
    一併放在機車置物箱內遺失的，當時密碼寫在存摺內，提款
    卡亦夾在存摺內云云。經查：
（一）本件被害人甲○○於九十四年六月二十日，遭詐欺集團成
      員佯以其中獎，需先交付保險金為由，受騙於九十四年六
      月二十一日下午四時二十六分許、同年六月二十七日下午
      一時五分許，在台中市北區漢口郵局分別將六百八十元、
      八萬七千九百二十元，先後匯入被告前開龍潭郵局帳戶之
      事實，業經證人甲○○於警詢中指述在卷（偵查卷第二十
      一頁，甲○○之警詢筆錄，業經被告同意引用為證據，本
      院審酌甲○○僅指述其受騙之事實，並未直接指訴被告犯
      罪，且被告亦未否認甲○○受騙匯款之事實等情狀，認為
      上開筆錄適合採為證據，依刑事訴訟法第一百五十九條之
      五第一項之規定，上開筆錄具有證據能力），此外，並有
      被告前開龍潭郵局帳戶之查詢帳戶最近交易資料、客戶歷
      史交易清單、存摺封面影本、澳門博彩協會撥款通知書各
      一份、甲○○匯款之郵政國內匯款執據二張附卷可稽（偵
      查卷第二十四頁、第三十七頁、第三十二頁、第三十一頁
      、第二十八頁、第二十九頁），足認證人甲○○之前揭指
      述實在，可以採信。
（二）本件不詳詐欺集團成員在誘騙甲○○匯款時，即已指定被
      告上開龍潭郵局之帳戶作為甲○○匯款之帳戶，事後並以
      提款卡從上揭帳戶中提領甲○○之匯款，據此，足認上開
      帳戶，係由該不詳詐欺集團使用無疑。而按，金融機關帳
      戶之存摺、提款卡係存戶持有該帳戶內款項之證明，提款
      卡更有自提款機即時提取該帳戶內之款項、轉帳，甚至變
      更提款密碼、臨時借支現金等功能，由重要性、方便性而
      言，設非存戶隨身攜帶，亦必妥為保存，不使之輕易外流
      ，甚且，銀行等金融機關不僅均要求存戶設定存摺、提款
      卡密碼，且有提供即時掛失、止付等服務，以防存戶之提
      款卡遺失或遭人盜用。以此論之，本件詐欺集團欲使用上
      揭帳戶，如非由開設帳戶之本人提供相關之存摺、提款卡
      及密碼，並任其使用不予掛失，實屬難能。被告在警詢及
      檢察官偵查中，並均坦承上開帳戶係伊申請、使用等語，
      由此觀之，將上揭帳戶之存摺、提款卡、密碼等物提供予
      該詐欺集團使用者，應即為被告無疑。
（三）被告於九十四年六月十四日，向龍潭郵局辦理網路轉帳及
      跨行轉帳服務後，即於當日提領帳戶內之大部分款項，僅
      餘七十三元，再於同年六月十五日、六月十七日，先後以
      無摺存款方式分別存入二千元，復於同年六月十七日將上
      開款項提領一空，此後甲○○隨即於同年六月二十日接到
      詐騙電話，可見被告應係在九十四年六月十四日起至同年
      六月二十日之間某時，將其提款卡、存摺及密碼等物，提
      供予該詐欺集團成員使用。
（四）被告雖辯稱：上開龍潭郵局的帳戶存摺是伊在九十四年六
      月間，連同印章一併放在機車置物箱內遺失的，當時密碼
      寫在存摺內，提款卡亦夾在存摺內云云，惟其先前在檢察
      官偵查中則陳稱：「我不知道別人為何知道我提款卡的密
      碼」、「該次丟掉存摺、提款卡還有印章，我沒有去報警
      」云云（偵查卷第四十一頁），對有無一併遺失密碼一節
      ，所述前後反覆，已難遽信，再由常理而言，設非被告提
      供帳戶予該詐騙集團使用，並配合不將該帳戶予以掛失，
      衡情，該詐欺集團亦無可能甘冒帳戶隨時處於遭被告掛失
      ，致無法提領詐騙所得之風險，貿然使用該帳戶作為詐騙
      之工具，何況被告既於九十四年六月十四日將帳戶內款項
      提空，似無意再繼續使用該帳戶，如此，又何必在當日辦
      理網路轉帳、跨行轉帳等服務？更有甚者，上開帳戶在同
      年六月十五日、六月十七日，先後以無摺存款方式分別存
      入二千元，復於同年六月十七日將存入之四千元提空，隨
      後甲○○即於同年六月二十一日受騙匯款，由上開存、提
      款過程，益徵被告係有意將帳戶提供他人使用，故將自己
      之存款提空，並以本人名義辦理上開轉帳服務，方便利用
      ，該詐欺集團並二次將款項存入上開帳戶，確認安全後，
      始持以詐騙甲○○。綜上，被告所辯應係卸責之詞，並不
      足採。
（五）按「行為人對於構成犯罪之事實，預見其發生而其發生並
      不違背其本意者，以故意論」，刑法第十三條第二項定有
      明文。查金融機構現時對客戶前來申請開設帳戶，一般而
      言，僅需存入最低開戶金額即可，並無特殊限制，且個人
      亦可同時在不同之金融機構申請數個存款帳戶使用，換言
      之，在金融機構開戶，甚為容易，而現今詐欺集團往往巧
      立名目，誘使被害人轉帳匯款至人頭帳戶，以遂行犯罪，
      並藉此隱蔽身份，逃避警員查緝，此種案件層出不窮，時
      有所聞，且經電視媒體、社會大眾長期報導、傳述結果，
      已係眾所週知之事實，是故，個人帳戶不能隨意提供他人
      使用，應係一般人應有之認識，而被告在提供本件存摺、
      提款卡、密碼予該不詳之人使用時，已滿二十歲，心智正
      常，對上開社會常態，依其年齡、智識及經驗，顯難諉為
      不知，其自有由上揭情事，而預見該不詳之人在取得其帳
      戶存摺、提款卡、密碼後，有將之用於詐欺取財等違法情
      事之可能。然被告仍貿然將其帳戶存摺、提款卡、密碼提
      供予該不詳之人使用，自足認定對被告而言，縱使該不詳
      之人果然藉其帳戶犯罪，亦不違背其本意。被告有幫助該
      不詳之人犯詐欺取財罪之未必故意，應可認定。
（六）綜上所述，本件事證已臻明確，被告犯行堪予認定，應依
      法論科。
二、查被告乙○○行為時，刑法部分條文業於九十四年二月二日
    修正公布，罰金罰鍰提高標準條例亦隨之於九十五年五月十
    七日修正公布，上開二項修正條文均於九十五年七月一日起
    施行，修正後刑法第二條第一項對新舊法之比較，規定：「
    行為後法律有變更者，適用行為時之法律，但行為後之法律
    有利於行為人者，適用最有利於行為人之法律」，此係規範
    行為人行為後法律變更所生新舊法律比較適用之準據法，本
    身並無比較新舊法之問題。而關於(1)本案罰金刑之法定下限
    、(2)易科罰金之折算標準等事項，均有變更（詳如附件所示
    ）。經綜合比較新舊刑法及相關規定結果，以修正前之法律
    規定，對被告較為有利，依修正後刑法第二條第一項前段規
    定，應適用修正前法律之規定處罰。
三、查被告提供其個人帳戶予不詳之詐欺集團成員使用，並非直
    接參與該集團詐騙被害人之犯行，且被告對上揭犯罪，亦無
    為自己犯罪之意，其所為應僅止於對該集團之犯罪，提供構
    成要件以外之助力，係幫助犯。核被告所為，係犯其行為時
    刑法第三十條第一項前段、第三百三十九條第一項之幫助詐
    欺取財罪。被告為幫助犯，考量其提供帳戶所為，在本案犯
    罪分工之替代性高，且惡性不彰，爰依其行為時刑法第三十
    條第二項規定減輕其刑。
四、原審斟酌上情，並參酌被告犯罪之動機、犯案手段、情節及
    犯後態度等一切情狀，在比較相關新、舊法之適用後，引用
    其行為時刑法第三百三十九條第一項、修正前刑法第三十條
    第一項、第二項、第四十一條第一項前段，罰金罰鍰提高標
    準條例第一條前段，修正前罰金罰鍰提高標準條例第二條等
    規定，量處被告拘役三十日，並諭知易科罰金之折算標準為
    銀元三百元（即新臺幣九百元）折算一日，經核並無不合，
    量刑亦甚妥適。被告以其並未提供他人上開帳戶使用為由，
    提起上訴，核無理由。其辯護人另辯稱：被告先前曾於九十
    四年五月九日，將其在安泰商業銀行龍潭分行開設之000
    00000000000號帳戶存摺、提款卡，提供予不詳
    犯罪集團成員使用，該犯罪集團並以之恐嚇蘇俊銘付款得逞
    ，為警查獲後，業經臺灣高雄地方法院以九十五年度簡字第
    三二五四號判決判處有期徒刑五月確定，故被告此次縱有將
    其龍潭郵局帳戶提供詐欺集團使用之行為，亦應為上開案件
    確定判決之既判力所及云云，姑不論被告兩次交付帳戶，於
    前案係幫助恐嚇取財，在本案則係幫助詐欺，兩者法律評價
    有異，客觀上並非犯構成要件相同之罪名外，即被告在本案
    中自警詢時起至本院審理時止，始終堅稱：伊只出售上開安
    泰銀行的帳戶，並未出售本案龍潭郵局的帳戶云云，亦難認
    其主觀上係基於概括犯意，自難僅憑被告先後提供帳戶予人
    使用之相同行為外觀，而推論其上開二次犯行間，具有連續
    犯裁判上一罪之關係，辯護人上開所辯，尚難採取。綜上，
    本件上訴為無理由，應予駁回。
據上論斷，應依刑事訴訟法第四百五十五條之一第三項、第三百
六十八條，判決如主文。
本案經檢察官楊挺宏到庭執行職務。
中　　華　　民　　國　　96　　年　　1　　 月　  31　  日
                  刑事第八庭  審判長法  官  曾家貽
                                    法　官　袁雪華
                                    法　官　陳彥宏
以上正本證明與原本無異
不得上訴
                                    書記官　翁其良
中　　華　　民　　國　　96　　年　　1　　月　　 31　　日
論罪法條：刑法第339條第1項
中華民國刑法第339條
（普通詐欺罪）
意圖為自己或第三人不法之所有，以詐術使人將本人或第三人之
物交付者，處5 年以下有期徒刑、拘役或科或併科1 千元以下罰
金。
以前項方法得財產上不法之利益或使第三人得之者，亦同。
前二項之未遂犯罰之。
      附  件
┌──┬───────┬───────┬──────────┐
│相關│修正前條文    │修正後條文    │新舊法比較          │
│法令│              │              │                    │
├──┼───────┼───────┼──────────┤
│本案│刑法第三十三條│刑法第三十三條│1.修正前刑法第三百三│
│罰金│：「主刑之種類│：「主刑之種類│  十九條第一項之罪最│
│刑之│如左：一、死刑│如下：一、死刑│  低可處銀元一元之罰│
│下限│。二、無期徒刑│。二、無期徒刑│  金，並應依罰金罰鍰│
│    │。三、有期徒刑│。三、有期徒刑│  提高標準條例第一條│
│    │：二月以上十五│：二月以上十五│  前段提高十倍，再依│
│    │年以下。但遇有│年以下。但遇有│  現行法規所定貨幣單│
│    │加減時，得減至│加減時，得減至│  位折算新臺幣條例第│
│    │二月未滿，或加│二月未滿，或加│  二條規定，折算為新│
│    │至二十年。四、│至二十年。四、│  臺幣三十元。      │
│    │拘役：一日以上│拘役：一日以上│2.修正後該罪最低僅得│
│    │，二月未滿，但│，六十日未滿。│  處新臺幣一千元之罰│
│    │遇有加重時，得│但遇有加重時，│  金。              │
│    │加至四個月。五│得加至一百二十│3.比較結果，以修正前│
│    │、罰金：一元以│日。五、罰金：│  之法律，對被告較為│
│    │上」          │新臺幣一千元以│  有利。            │
│    │              │上，以百元計算│                    │
│    │              │之」          │                    │
├──┼───────┼───────┼──────────┤
│易科│刑法第四十一條│刑法第四十一條│1.修正前易科罰金之折│
│罰金│第一項前段：「│第一項前段：「│  算標準，應以銀元一│
│之折│犯最重本刑為五│犯最重本刑為五│  元以上三元以下折算│
│算標│年以下有期徒刑│年以下有期徒刑│  一日，上開數額應依│
│準  │以下之刑之罪，│以下之刑之罪，│  修正前罰金罰鍰提高│
│    │而受六個月以下│而受六個月以下│  標準條例第二條前段│
│    │有期徒刑或拘役│有期徒刑或拘役│  規定，提高為一百倍│
│    │之宣告，因身體│之宣告者，得以│  折算一日，等如以銀│
│    │、教育、職業、│新臺幣一千元、│  元一百元以上三百元│
│    │家庭之關係或其│二千元或三千元│  以下折算一日，再依│
│    │他正當事由，執│折算一日，易科│  現行法規所定貨幣單│
│    │行顯有困難者，│罰金」        │  位折算新臺幣條例第│
│    │得以一元以上三│              │  二條規定折算為新臺│
│    │元以下折算一日│              │  幣後，應以新臺幣三│
│    │，易科罰金」  │              │  百元以上九百元以下│
│    ├───────┼───────┤  折算一日。        │
│    │罰金罰鍰提高標│刪除罰金罰鍰提│2.修正後易科罰金之折│
│    │準條例第二條：│高標準條例第二│  算標準，係以新臺幣│
│    │「依刑法第四十│條            │  一千元、二千元或三│
│    │一條易科罰金或│              │  千元折算一日。    │
│    │第四十二條第二│              │3.比較結果，以修正前│
│    │項易服勞役者，│              │  之法律，對被告較為│
│    │均就其原定數額│              │  有利。            │
│    │提高為一百倍折│              │                    │
│    │算一日；法律所│              │                    │
│    │定罰金數額未依│              │                    │
│    │本條例提高倍數│              │                    │
│    │，或其處罰法條│              │                    │
│    │無罰金刑之規定│              │                    │
│    │者，亦同」    │              │                    │
└──┴───────┴───────┴──────────┘
